【裁判字號】    94,基簡,931
【裁判日期】    950104
【裁判案由】    給付票款
【裁判全文】
臺灣基隆地方法院民事判決             94年度基簡字第931號
原      告  中資聯合產物鑑定有限公司
法定代理人  戊○○
訴訟代理人  侯傑中    律師
被      告  甲○○
            乙○○
            丙○○
兼  共  同
法定代理人  丁○○
上列當事人間請求清償債務事件，本院於94年12月28日言詞辯論
終結，判決如下：
     主   文
被告應於自被繼承人李燦群所繼承財產限度內連帶給付原告新臺
幣貳佰零柒萬伍仟萬元，及分別自如附表所示利息起算日至清償
日止，按週年百分之六計算之利息。
訴訟費用新台幣貳萬壹仟伍佰玖拾貳元由被告自被繼承人李燦群
所繼承財產限度內連帶負擔。
本判決得假執行。
    事實及理由要領
一、本件原告起訴後所為之客觀及主觀的訴之追加，於法並無不
    合，並因此不再適用小額訴訟程序，且兩造經爭點整理程序
    ，僅就票據關係及繼承關係請求，合意改用簡易訴訟程序，
    合先敘明。
二、原告主張：原告執有被告之繼承人李燦群（身分證統一編號
    ：Ｚ000000000）背書之如附表所示之支票7紙，面額共計新
    臺幣（下同）2,075,000元，經原告遵期提示，均不獲兌現
    。原告本得對之行使票據債權之追索，李燦群於94年3月1日
    死亡，被告等為李燦群之繼承人，雖已為合法之限定繼承程
    序，仍應於所繼承財產限度內繼承被繼承人之債務全額，定
    繼承債權人，應為此依票據之對背書人追索權及繼承關係應
    為此依票據之法律關係訴請判決如主文第1項。
二、被告則雖其被繼承人李燦群生前曾提過要以其不動產辦理抵
    押貸款事宜，系爭支票上被繼承人李燦群印文是否真正，甚
    或遭人盜用仍然不明，況被告等已向鈞院為限定繼承之聲明
    等語，作為抗辯理由。
三、得心證之理由：
  １、按民事訴訟法第385 條關於私文書經本人或其代理人簽名
      畫押蓋章或按指印者，推定為真正之規定，須其簽名畫押
      蓋章或按指印係本人或代理人為之，在當事人間已無爭執
      ，或經舉證人證明者，始得適用；然如當事人承認印章真
      正，而僅否認係其本人或代理人所蓋時，按諸舉證責任分
      配之原則，應由為爭執之當事人負舉證之責，此有最高法
      院51年台上字第3017號判例意旨可資參照。本件原告主張
      其有如附表之支票，上開票據經其提示均遭退票之事實，
      業據其提出支票及退票理由單在卷足憑，系爭支票上均有
      李燦群分別以簽名、蓋用印章之方式背書，乃被告不爭執
      之事實，而李燦群之印文，核與李燦群辦理不動產抵押貸
      款所使用之印鑑之印文相符，有臺北縣汐止地政事務所檢
      送之93年汐地字第172590號申請案全案正本可資比對，被
      告雖以被繼承人李燦群生前曾提過要以其不動產辦理抵押
      貸款事宜，系爭支票上被繼承人李燦群印文是否真正，甚
      或遭人盜用仍然不明等語，作為抗辯理由，惟既未能舉證
      證明以實其說，自無從信其抗辯有理由。
  ２、按在票據上簽名者，依票上所載文義負責；發票人或背書
      人對於執票人均應照支票文義擔保支票之支付；發票人、
      背書人對於執票人連帶負責；執票人向支票債務人行使追
      索權時，得請求自為付款提示日起之利息，如無約定利率
      者，按年利六釐計算，票據法第5條第1項、第29條、第39
      條、第96條第1項、第133條、第144條分別定有明文。本
      件原告主張其有如附表支票，上開票據經其提示均遭退票
      之事實，業據其提出支票及退票理由單在卷足憑，堪信為
      真實。從而，原告主張對被告之被繼承人李燦群得行使追
      索權，於法有據。
   ３、限定繼承之繼承人，仍應繼承被繼承人之債務全額，僅
       以因繼承所得之遺產為限度，負償還責任，即限定繼承
       人非無債務，僅其責任有限而已。限定繼承債權人，得
       就債權全額為裁判上及裁判外一切請求。惟債權人起訴
       請求，繼承人如提出限定繼承之抗辯時，法院應為保留
       的給付（於繼承財產限度內為給付）之判決，此不但觀
       民法繼承篇有關限定繼承規定甚明，學理上亦無不同見
       解，我國實務亦無不同見解，有最高法院60年度台上字
       第3292號判決、86年度台上字第258號，可資參照。
    ４、被告抗辯已合法為限定繼承，有本院94年度繼字第128
        號卷，可資證明。
四、從而，本件原告依系爭支票之對背書人李燦群之票據債權追
    索權及由被告對李燦群之限定繼承之法律關係，請求如主文
    第1項所示，為有理由，應予准許。
五、本件係依民事訴訟法第427條第2項第6款所定本於票據有所
    請求而涉訟之財產權訴訟，本院既為被告敗訴之判決，自應
    依職權宣告假執行。
六、據上論結，本件原告之訴為有理由，依民事訴訟法第436條
    第2項、第85條第2項、第87條、第389條第1項第3款，判決
    如主文。
中    華    民    國    95    年    1    月    4    日
                  臺灣基隆地方法院基隆簡易庭
                          法  官  李木貴
以上正本係照原本作成。
對於本件判決如有不服，應於收受送達後20日內向本院提出上訴
書狀，上訴於本院合議庭，並按他造當事人之人數附具繕本。
中    華    民    國    95    年    1     月    4     日
                          書記官  周俊群
◎支票附表：
┌─┬───┬─────┬─────┬─────┬──────┬───────┐
│編│發票人│ 支票號碼 │金     額 │票載發票日│退票日即利  │  付  款    人│
│號│      │ (新台幣) │          │起算日    │息起算日    │              │
│  │      │          │          │          │            │              │
├─┼───┼─────┼─────┼─────┼──────┼───────┤
│1 │貝碲國│AA0000000 │ 600,000元│93年9月20 │93年9月20日 │  華泰商業銀行│
│  │際有限│          │          │日        │            │  敦化分行    │
│  │公司  │          │          │          │            │              │
├─┼───┼─────┼─────┼─────┼──────┼───────┤
│2 │      │          │  60,000元│93年9月28 │94年9月29日 │  臺灣中小企銀│
│  │曾家欣│AS0000000 │          │          │            │  行基隆隆分行│
│  │      │          │          │          │            │              │
├─┼───┼─────┼─────┼─────┼──────┼───────┤
│3 │陳耀武│FAZ0000000│185,000元 │93年12月5 │93年12月6日 │  中國農民銀行│
│  │      │          │          │日        │            │  光復分行    │
│  │      │          │          │          │            │              │
├─┼───┼─────┼─────┼─────┼──────┼───────┤
│4 │陳耀武│FAZ0000000│240,000元 │93年12月15│93年12月15日│  中國農民銀行│
│  │      │          │          │日        │            │  光復分行    │
│  │      │          │          │          │            │              │
├─┼───┼─────┼─────┼─────┼──────┼───────┤
│5 │古俊三│FAY0000000│300,000元 │94年1月30 │94年1月31日 │  中國農民銀行│
│  │      │          │          │日        │            │  中和分行    │
│  │      │          │          │          │            │              │
├─┼───┼─────┼─────┼─────┼──────┼───────┤
│6 │徐宏基│AH0000000 │300,000元 │94年2月28 │94年3月1日  │  三重市農會  │
│  │      │          │          │日        │            │              │
│  │      │          │          │          │            │              │
├─┼───┼─────┼─────┼─────┼──────┼───────┤
│7 │山姆有│NC0000000 │300,000元 │94年2月20 │94年2月21日 │  華南商業銀行│
│  │限公司│          │          │日        │            │  泰山分行    │
│  │      │          │          │          │            │              │
└─┴───┴─────┴─────┴─────┴──────┴───────┘


司法院資訊處製作；財團法人民間司法改革基金會備份。
